【裁判字號】    96,交聲,849
【裁判日期】    970221
【裁判案由】    違反道路交通管理處罰條例聲明異議
【裁判全文】
臺灣桃園地方法院交通事件裁定         96年度交聲字第849號
原處分機關  交通部公路總局新竹區監理所桃園監理站
異  議  人
即受處分人  甲○○
上列異議人即受處分人因違反道路交通管理處罰條例案件，對於
交通部公路總局新竹區監理所桃園監理站民國96年12月7 日所為
之處分（原處分案號：桃監裁罰字第裁52-DA0000000號）聲明異
議，本院裁定如下：
    主  文
原處分關於吊扣職業大貨車駕駛執照拾貳個月部分撤銷。
前開撤銷部分，甲○○不罰。
    理  由
一、本件原處分意旨略以：異議人即受處分人甲○○（下稱異議
    人）於民國96年11月20日13時12分許，騎乘車牌號碼GYM-08
    8 號重型機車，在桃園縣桃園市○○路、富國路處，因違反
    汽車駕駛人酒精濃度超過規定標準，及領有大貨車駕駛執照
    駕駛重型機器腳踏車，經原處分機關於96年12月7 日以異議
    人違反道路交通管理處罰條例第35條第1 項第1 款、第22條
    第1 項第4 款之規定，分別裁處罰鍰新臺幣（以下同）15,0
    00元、1,800 元，並吊扣駕駛執照12個月，施以道路安全講
    習。
二、聲明異議意旨則以：伊對於原處分關於酒後駕車及汽車駕駛
    人酒精濃度超過規定標準之罰鍰部分不爭執，僅就伊騎乘機
    車竟被吊扣職業大貨車駕駛執照部分聲明異議，伊係在新竹
    貨運擔任司機，如職業大貨車駕駛執照被吊扣，將會被公司
    開除，影響其生計等語。
三、按汽車駕駛人，駕駛汽車經測試檢定酒精濃度超過規定標準
    者，處新臺幣15,000元以上60,000元以下罰鍰，並當場移置
    保管該汽車及吊扣其駕駛執照1 年。又汽車駕駛人，領有大
    貨車駕駛執照，駕駛重型機器腳踏車，處新臺幣1,800 元以
    上3,600 元以下罰鍰，並禁止其駕駛。另汽車駕駛人，有第
    35條第1 項規定之情形者，應接受道路交通安全講習。道路
    交通管理處罰條例第35條第1 項第1 款、第22條第1 項第4
    款、第24條第1 項第2 款分別定有明文。本件異議人對其於
    上揭時、地，酒後騎乘重型機車，而其未領有重型機車駕駛
    執照之違規事實，並不爭執，原處分機關以異議人未領有重
    型機車駕駛執照，而考領有職業大貨車駕駛執照，而有酒後
    駕車酒精濃度超過規定標準之違規行為，依據前揭道路交通
    管理處罰條例第35條第1 項第1 款、第22條第1 項第4 款、
    第24條第1 項第2 款之規定，裁處罰鍰15,000元、1,800 元
    ，並吊扣駕駛執照12個月，施以道路安全講習，本無違誤，
    然異議人於前開違規行為時，並未考領有重型機車駕駛執照
    ，原處分機關乃吊扣異議人領有之職業大貨車駕駛執照（吊
    扣期間自96年12月5 日起至97年12月4 日止），此有桃園監
    理站汽車駕駛人螢幕列印及證號查詢汽車駕駛人資料附卷可
    憑；惟按道路交通管理處罰條例第68條吊扣、吊銷汽車駕駛
    人之駕駛執照相關之規定，其立法原意在於：對於違反道路
    交通管理處罰條例相關規定致須接受吊扣或吊銷駕駛執照處
    分者，因其違規行為對道路交通秩序之維持及道路交通安全
    已生較大之影響，故該條規定吊扣或吊銷其持有各級車類之
    駕駛執照，以限制其繼續駕車行駛道路之權利，其係屬「駕
    駛行為」之限制，並不因所持駕駛執照種類不同而有所差異
    。然前開條文業已於94年12月14日總統華總一義字第094001
    99321 號令修正公布為「汽車駕駛人，因違反本條例及道路
    交通安全規則之規定，受吊銷駕駛執照處分時，吊銷其持有
    各級車類之駕駛執照」，將原條文中「吊扣或」3 字刪除，
    並於95年3 月1 日施行，是若駕駛人因違反道路交通管理處
    罰條例之規定，遭受「吊扣」駕駛執照處分時，即不能再依
    據道路交通管理處罰條例第68條規定，吊扣其持有各級車類
    之駕駛執照，顯見立法者有排除於吊扣駕駛人駕駛執照處分
    時，對其持有之各級車類駕駛執照一併吊扣之易處吊扣行政
    作為之意。
四、綜上所述，原處分機關吊扣異議人之職業大貨車駕駛執照，
    已與現行道路交通管理處罰條例第68條規定之要件未合，難
    認適法，應認異議人此部分之異議為有理由，自應由本院將
    原處分關於吊扣異議人職業大貨車駕駛執照12個月部分撤銷
    ，並自為裁定如主文所示，以資適法。
據上論斷，應依道路交通管理處罰條例第87條第2 項、道路交通
案件處理辦法第第20條，裁定如主文。
中    華    民    國    97    年    2     月    21    日
                        交通法庭  法  官  許雅婷
以上正本證明與原本無異。
如不服本裁定，應於裁定送達後5 日內向本院提出抗告狀。
                                  書記官  吳玉蘭
中    華    民    國    97    年    2     月    22    日


司法院資訊處製作；財團法人民間司法改革基金會備份。
